【裁判字號】    89,易,536
【裁判日期】    900220
【裁判案由】    竊佔
【裁判全文】
臺灣基隆地方法院刑事判決                          八十九年度易字第五三六號
    公  訴  人  臺灣基隆地方法院檢察署檢察官
    被      告  甲○○○
右列被告因竊佔案件，經檢察官提起公訴( 八十九年度偵字第二六０三號 )，本院判
決如左：
    主      文
甲○○○在公有及私人山坡地，未經同意擅自占用，致生水土流失，處有期徒刑柒月
，緩刑貳年。
如附圖所示Ａ、Ｂ、Ｃ、Ｄ之物均沒收。
    事      實
一、甲○○○  明知基隆市○○區○○段六五一、六四八地號土地，分別為國有（林
    務局管理）及謝蓮鳳所有之山坡地，竟未經許可，先於民國八十七年間，僱用不
    知情之不詳姓名工人，開闢如附圖（ＡＢ所示泥土）之道路及建築附圖Ｃ部分所
    示木屋及堆置附圖Ｄ部分之雜物，面積合計二百六十二平方公尺（檢察官誤算為
    二百六十七平方公尺）而擅自占用，並致生水土流失。嗣再於八十九年初，將上
    開附圖Ｃ部分改建為鐵皮屋，附圖Ａ、Ｂ部分並舖設水泥，而為警於八十九年六
    月十四日查獲。
二、案經基隆市警察局第二分局報請台灣基隆地方法院檢察署檢察官偵查起訴。
    理      由
一、訊據被告甲○○○固坦承未經許可，占用如附圖所示位置等情不諱，惟辯稱：伊
    蓋房子已經二十幾年，原為木造，後為颱風吹走，所以改成鐵皮屋云云。經查基
    隆市○○區○○段六五一、六四八地號土地分別為國有及謝蓮鳳所有，且屬山坡
    地，有土地登記簿謄本及基隆市政府八十九年九月二十一日基府建農字第八二九
    三０號函附卷可稽。次查被告於附圖位置開闢道路、建屋及堆置雜物等情，有照
    片在卷可按，並經檢察官及本院赴現場勘驗屬實，制有勘驗筆錄及照片存卷可參
    ，並囑請基隆市信義政事務所鑑測在案，亦有土地複丈成果圖附卷足憑。復查被
    告就其早於二十年前即占用之事實均不能提出任何證據以實其說，而本院訊問證
    人蔡信義即該地之管區警察，表示其建屋之位置編定門牌為基隆市○○路五五巷
    七十八之一號，且被告亦係於八十七年十月六日遷入該址，有戶籍謄本在卷可考
    ，顯見被告占用之時間應在八十七年間，嗣再於八十九年間予以改建，並增舖水
    泥，所辯尚不足採信。再查被告舖設之水泥小徑甚為窄小，且因小徑旁之植生情
    況良好，施工過程造成之水土流失甚為輕微。皮屋位置為山脊平台，施工無需
    大規模開挖，造成水土流失亦甚輕微，業經本院囑請國立台灣海洋大學河海工程
    學系鑑定甚明，有鑑定意見書存卷可查。綜上所述，被告違反水土保持法事證明
    確，犯行堪以認定，應依法論科。
二、查被告於公有及他人山坡地，未經許可擅自占用，並致生水土流失，核其所為，
    係犯水土保持法第三十二條第一項之罪，公訴人認係犯刑法第三百二十條第二項
    之竊佔罪，尚有未洽，起訴法條尚有未洽，應予變更，其利用不知情之工人建屋
    ，為間接正犯。爰審酌其素行良好，占用山坡地，但致生水土流失情況尚屬輕微
    ，已如前述，並其犯罪後態度等一切情狀，量處如主文所示之刑示懲。查被告未
    曾受有期徒刑以上刑之宣告，有本院被告全國前案紀錄表附卷可稽，經此起訴審
    判，今後應益知戒慎而無再犯之虞，本院認所宣告之刑以暫不執行為適當，併予
    宣告緩刑二年，以勵自新。
三、被告所興建之鐵皮屋雖已拆除，然其上舖設之水泥均仍存在，故就附圖Ａ、Ｂ、
    Ｃ、Ｄ所示各部分，因屬被告所有，且為犯罪所用，為其自承在卷，而予宣告沒
 收。
據上論斷，應依刑事訴訟法第二百九十九條第一項前段、第三百條、水土保持法第三
十二條第一項、第五項、刑法第十一條前段、第七十四條、第三十八條第一項第二款
判決如主文。
本案經檢察官黃士元到庭執行職務。
中      華      民      國      九十        年    二      月    二十    日
                              臺灣基隆地方法院刑事第二庭
                                      法  官  邱  志  平
右正本證明與原本無異。
對於本件判決如有不服，應於收受送達後十日內，向本院提出上訴狀，上訴於臺灣高
等法院，並按他造當事人之人數附具繕本。
                                      書記官  彭  淑  芳
中      華      民      國      九十        年    二      月    二十二  日
附錄論罪法條：
水土保持法第三十二條第一項：
在公有或私人山坡地或國、公有林區或他人私有林區內未經同意自墾殖、占用或從
事第八條第一項第二款至第五款之開發、經營或使用，致生水土流失或毀損水土保持
之處理與維護設施者，處六月以上五年以下有期徒刑，得併科新臺幣六十萬元以下罰
金。但其情節輕微，顯可憫恕者，得減輕或免除其刑。


司法院資訊處製作；財團法人民間司法改革基金會備份。
